【裁判字號】    97,交上易,96
【裁判日期】    971212
【裁判案由】    過失致死
【裁判全文】
臺灣高等法院高雄分院刑事判決        97年度交上易字第96號
上  訴  人
即  被  告  乙○○
選任辯護人  蕭碧宗律師
上列上訴人因被告過失致死案件，不服臺灣屏東地方法院97年度
交訴字第63號中華民國97年9 月12日第一審判決（起訴案號：臺
灣屏東地方法院檢察署97年度偵字第366 號），提起上訴，本院
依簡式審判程序判決如下：
    主  文
上訴駁回。
乙○○緩刑參年。
    事  實
一、乙○○未考領重型機車駕駛執照，其於96年7 月10日20時5
    分許，騎乘車牌號碼KVP -868號重型機車附載親屬陳賴潤妹
    ，沿屏東縣佳冬鄉○○路由西往東方向行駛，途經該路52之
    14號前時，本應注意車前狀況，並隨時採取必要之安全措施
    ，而當時天候晴、夜間有照明、柏油路面乾燥無缺陷、道路
    無障礙物、視距良好，且依乙○○之智識、能力，又無不能
    注意之情事，詎其竟疏未注意及此，於行進間撞擊黑狗而摔
    倒滑行，致其受有右前額臉腦內出血及硬腦膜下出血、挫傷
    性蜘蛛膜下腔出血、後枕部撕裂傷6x1x1 公分、胸腹挫傷、
    臉部及肢體多處擦傷之傷害；陳賴潤妹則受有腦挫傷性出血
    併深度昏迷、瀰漫性腦蜘蛛膜下腔出血、胸部重挫傷併左側
    第4 、5 肋骨骨折、臉部多處挫傷、腹部重挫傷、四肢多處
    挫傷之傷害；2 人均送枋寮醫院救治，陳賴潤妹延至96年7
    月15日10時25分許，仍因上開傷勢傷重不治死亡。
二、案經陳賴潤妹之子甲○○訴請臺灣屏東地方法院檢察署檢察
    官偵查起訴。
    理  由
壹、證據能力部分
    按傳聞法則之重要理論依據，在於傳聞證據未經當事人之反
    對詰問予以核實，乃予排斥，惟若當事人已放棄對原供述人
    之反對詰問權，於法院審判時表明同意該等傳聞證據可作為
    證據，基於證據資料愈豐富，愈有助於真實發現之理念，並
    貫徹刑事訴訟法修法加重當事人進行主義之精神，確認當事
    人對於證據能力有處分權之制度，傳聞證據經當事人同意作
    為證據，法院認為適當者，亦得為證據。另當事人於調查證
    據時，對於傳聞證據表示「沒有意見」、「對於證據調查無
    意見」，而未於言詞辯論終結前聲明異議，應視為已有將該
    等傳聞證據採為證據之同意，此刑事訴訟法第159 條之5 定
    有明文。檢察官、被告及辯護人於本院準備程序時已表示對
    於本案全部傳聞證據之證據能力均無意見，且同意作為本案
    之證據（見本院卷第31頁），依刑事訴訟法第159 條之5 之
    規定，檢察官、被告及辯護人已同意本案全部傳聞證據均有
    證據能力，本院斟酌該等證據並非非法取得，亦無證明力明
    顯過低之情形，是該等證據，均得採為證據。
貳、實體方面
一、訊據上訴人即被告乙○○（下稱被告）矢口否認有上開過失
    致死犯行，辯稱：當天是陳賴潤妹騎機車載伊，並不是伊騎
    機車載陳賴潤妹云云。經查：
  (一)被害人陳賴潤妹（下稱被害人）確因本件交通意外事故，受
    有腦挫傷性出血併深度昏迷、瀰漫性腦蜘蛛膜下腔出血、胸
    部重挫傷併左側第4 、5 肋骨骨折、臉部多處挫傷、腹部重
    挫傷、四肢多處挫傷之傷害，經送醫救治，仍於96年7 月15
    日10時25分許傷重不治死亡等情，有枋寮醫院診斷證明書1
    紙附卷可稽（見相驗卷第19頁），復經臺灣屏東地方法院檢
    察署檢察官督同法醫師相驗屬實，有相驗屍體證明書、相驗
    筆錄及檢驗報告書各1 份在卷可憑（見相驗卷第31至38頁、
    第41頁），是此部分事實堪以認定。
  (二)案發現場目擊證人邱瑞堂迭於警詢、偵查及原審審理中均證
    稱：當時被告及被害人之機車是騎在伊前方約10公尺，伊看
    到男的騎機車，女性被害人是被搭載的，當時他們撞到黑狗
    ，2 個都倒地吐血，男的倒在機車前方2 公尺，女的被機車
    壓住等語（見相驗卷第59至60頁、第64至66頁、偵查卷第8
    頁、原審卷第14頁反面、第15頁）。而案發當時係晚上8 時
    左右，並非深夜時分，尚不致昏暗致難以辨識前方狀況，況
    男女性別有異，證人復僅距離被告及被害人共乘機車後方約
    10 公 尺處，突逢此意外事故之發生，衡情應會詳加注意，
    不可能有誤認之虞。再參以被告及告訴人甲○○均陳稱：渠
    等均不認識證人邱瑞堂，與證人邱瑞堂之間亦無仇恨糾紛等
    語（見本院卷第46頁反面、第47頁），足認證人邱瑞堂並無
    設詞誣陷被告，故入被告於罪之動機，準此，益徵證人邱瑞
    堂上開證述與事實相符而可採信。
  (三)證人即現場處理員警陳榮祥於偵查中具結證稱：伊到現場時
    看到被告倒在機車前方約2 公尺處，被害人（死者）被機車
    壓住小腿等語（見偵查卷第9 頁），核與證人邱瑞堂於偵查
    、原審審理中證稱：案發後男生倒在機車前方，女生被機車
    後半部壓住腳等語相符（見偵查卷第8 頁、原審卷第15頁）
    。被告對於機車於行進間撞到黑狗後摔倒滑倒之事實並不爭
    執，則依物理慣性，機車騎士與乘客於機車滑倒拋出時，騎
    士拋出之距離會比乘客遠，復參以被害人係被機車後半部壓
    住腳部之情以觀，被告確係機車之騎乘者無訛。再者，本件
    經送請法務部法醫研究所及中央警察大學鑑定結果，亦均認
    定被告係機車騎士，被害人係乘客等情，有法務部法醫研究
    所（96）醫文字第0961101950號法醫文書審查鑑定書及中央
    警察大學97年6 月11日校鑑科字第0970001225號鑑定書各1
    份在卷可考（見相驗卷第164 至167 頁、偵查卷第24至35頁
    ）。職是，被告空言否認係機車之騎乘者，洵屬避就卸責之
    詞，不足採信。
  (四)按汽車行駛時，駕駛人應注意車前狀況，並隨時採取必要之
    安全措施，道路交通安全規則第94條第3 項定有明文。被告
    騎乘機車行經肇事地點，理應注意上開規定，而當時天候晴
    、夜間有照明、柏油路面乾燥無缺陷、道路無障礙物、視距
    良好等情，有道路交通事故調查報告表(一)附卷可稽（見相驗
    卷第9 頁），且依被告之智識、能力，又無不能注意之情事
    ，詎其竟疏未注意車前狀況，撞擊黑狗摔倒滑行，致被害人
    受有腦挫傷性出血併深度昏迷、瀰漫性腦蜘蛛膜下腔出血、
    胸部重挫傷併左側第4 、5 肋骨骨折、臉部多處挫傷、腹部
    重挫傷、四肢多處挫傷之傷害，經送枋寮醫院救治，延至96
    年7 月15日10時25分許，仍因上開傷勢傷重不治死亡，顯見
    被告確有過失，甚為明灼。又本件經送請臺灣省高屏澎區車
    輛行車事故鑑定委員會、臺灣省車輛行車事故覆議鑑定委員
    會鑑定結果，均認定係機車騎士未注意車前狀況，為肇事原
    因等情，有臺灣省高屏澎區車輛行車事故鑑定委員會高屏澎
    區960595號鑑定意見書、臺灣省車輛行車事故覆議鑑定委員
    會97年2 月5 日覆議字第0976200502號函各1 份在卷可憑（
    見相驗卷第72至73頁、偵查卷第24至35頁），益徵被告之過
    失肇事行為與被害人之死亡結果間，有相當因果關係至為明
    顯。
  (五)案發當時被害人並未佩戴安全帽，業據告訴人陳明在卷（見
    相驗卷第39頁），然未依規定戴安全帽，僅屬違規問題，與
    肇事原因無關，要難因此認被害人與有過失（最高法院89年
    度台上字第1431號判決意旨參照）。
  (六)被告雖聲請再傳喚證人邱瑞堂作證，惟查，證人已由法官合
    法訊問，且於訊問時予當事人詰問之機會，其陳述明確別無
    訊問之必要者，不得再行傳喚，刑事訴訟法第196 條定有明
    文。證人邱瑞堂業於警詢、偵查及原審審理中均證述上情明
    確，於原審審理時亦給予被告詰問之機會（見原審卷第15頁
    ），且其陳述始終一致，並無矛盾不一之情形，是本院認本
    件事證已明，即無再傳訊證人邱瑞堂作證之必要，併予敘明
    。
  (七)綜上所述，本件事證已臻明確，被告上開所辯，顯係圖飾卸
    責之詞，委不足採，其犯行洵堪認定，應予依法論科。
二、核被告所為，係犯刑法第276 條第1 項之過失致人於死罪。
    被告未考領有重型機車駕駛執照乙節，業據被告自承在卷（
    見本院卷第45頁），復有證號查詢機車駕駛人查詢單1 紙附
    卷可稽（見偵查卷第36至37頁），其無駕駛執照駕車肇事，
    因而致人死亡，爰依道路交通管理處罰條例第86條第1 項之
    規定加重其刑。
三、原審以被告罪證明確，因而依道路交通管理處罰條例第86條
    第1 項、刑法276 條第1 項、刑法施行法第1 條之1 規定，
    並審酌被告因一時過失駕車肇事致人死亡，犯後經重建現場
    ，送請學術單位鑑定後，仍執詞辯解，嚴重浪費司法資源等
    一切情狀，而量處有期徒刑1 年。經核原判決認事用法均無
    違誤，量刑亦稱允當，被告上訴意旨否認犯罪，而指摘原判
    決不當，為無理由，應予駁回。
四、被告未曾受有期徒刑以上刑之宣告，此有臺灣高等法院被告
    前案紀錄表1 份在卷可稽，其業於97年11月27日與被害人家
    屬即告訴人甲○○等人達成和解，同意分期賠償新台幣（下
    同）80萬元（至強制保險理賠金140 萬元部分業經被害人家
    屬領取），有臺灣屏東地方法院97年度潮調字第64號調解筆
    錄1 份在卷可稽（見本院卷第48頁）；被告經此偵審程序，
    應知所警惕，諒無再犯之虞，本院因認對其所處之刑以暫不
    執行為當，爰依刑法第74條第1 項第1 款之規定，予以宣告
    緩刑3 年，以啟自新，併勵來茲。
據上論結，應依刑事訴訟法第368 條，刑法第74條第1 項第1 款
，判決如主文。
本案經檢察官陳國全到庭執行職務。
中    華    民    國    97    年    12    月    12    日
                  刑事第七庭    審判長法  官 莊飛宗
                                      法  官 陳明富
                                      法  官 孫啟強
以上正本證明與原本無異。
不得上訴。
中    華    民    國    97    年    12    月    12    日
                                      書記官 黃富美
附錄本件判決論罪科刑法條：
刑法第276條：
因過失致人於死者，處2 年以下有期徒刑、拘役或2 千元以下罰
金。
從事業務之人，因業務上之過失犯前項之罪者，處5 年以下有期
徒刑或拘役，得併科3 千元以下罰金。


司法院資訊處製作；財團法人民間司法改革基金會備份。
